臺灣高等法院臺中分院刑事判決　　　　　　　　　九十一年度上易字第一七七一號
　　上　訴　人　臺灣臺中地方法院檢察署檢察官
　　被　　　告　甲○○
右上訴人因被告傷害案件，不服臺灣臺中地方法院九十一年度易字第一八四九號中華
民國九十一年八月二十三日第一審判決（起訴案號：臺灣臺中地方法院檢察署九十一
年度偵續字第八十八號），提起上訴，本院判決如左：
    主      文
原判決撤銷。
甲○○傷害人之身體，處罰金壹仟元，如易服勞役以參佰元折算壹日。
    事      實
一、甲○○於民國九十一年三月十一日凌晨四時許，酒後駕駛車牌號碼Ｘ六－四九四
    七號（起訴書誤載為Ｅ九－六四一八號）自小客車，由臺中市○○○路沿大英街
    往大墩十一街方向行駛，行經向上路與大英街口時，與斯時由文心路沿向上路往
    大墩路行駛之由丙○○所駕駛之車牌號碼Ｅ九－六四一八號（起訴書誤載為Ｘ六
    －四九四七號）自小客車發生撞擊（甲○○涉犯公共危險罪部分，業經聲請簡易
    判決處刑，經臺灣臺中地方法院九十一年度少交簡字第二九一號判處拘役五十日
    確定在案）。甲○○肇事後，下車撥打行動電話，丙○○恐甲○○逃離現場，竟
    趨前毆打甲○○，並毀損其行動電話（丙○○涉犯傷害、毀損罪嫌部分業經提起
    公訴，經臺灣臺中地方法院判決處刑在案），詎甲○○亦基於傷害之故意，以腳
    踹踢丙○○右下肢處後反身離去，丙○○見狀，又與甲○○繼續爭執、拉扯，致
    丙○○因此受有右下肢挫傷之普通傷害。
二、案經被害人丙○○訴由臺中市警察局第四分局報請臺灣臺中地方法院檢察署檢察
    官偵查起訴。
    理      由
一、訊據被告甲○○，矢口否認有右揭傷害犯行，辯稱伊並無用腳踹他（指告訴人丙
    ○○），而且伊被他壓在地上，根本無法還手，他腳上的傷，可能被旁邊的「請
    勿停車」或機車等物品擦傷所致，當時他用手從伊脖子拴住，也是從後方抱住伊
    ，我們二人都跌倒了，所以也有可能跌倒時受傷的云云。然查：
（一）右揭被告確有傷害告訴人之事實，據業告訴人丙○○迭於警訊、偵查及本院調
      查時指訴明確，且據其提出診斷證明書一紙附於偵查卷內可參（見九十一年度
      偵字第五○○六號偵查卷第二十二頁），核該診斷證明書上所記載之傷勢與告
      訴人之指訴情節相符。再據本院向開具上開診斷證明書之中山醫學大學附設醫
      院，詢問告訴人所受傷害之成因，據該院函復「病患丙○○於民國九十一年三
      月十一日至本院急診治療，當時病患主訴因被毆打導致雙手腕及右小腿疼痛；
      經檢查後發現雙手腕瘀血及右小腿輕微腫脹，依病患傷勢判斷，無法確定是何
      原因造成，只能確認為外力外傷所造成。」，有該院九十一年十月二十四日中
      山醫九一川玉法字第九一○三四五號函一份在卷可按，足見告訴人丙○○所受
      上揭右下肢挫傷之傷害顯然係受外力傷害所造成無誤。
（二）次查被告雖以其並未用腳踹告訴人，並以告訴人所受此部分之傷害可能是跌倒
      時受傷的或可能被旁邊的「請勿停車」或機車等物品擦傷所致等語為辯，然稽
      之被告於警訊時除供稱伊個人有受傷，被丙○○打傷外，指稱對方（指告訴人
      ）並沒有受傷等語（見同上偵查卷第九頁），而於偵查中被告陳稱：「（當天
      情形如何？）車禍後，我就走道（到）旁邊要打電話，但對方就衝過來搶走我
      的行動電話並摔在地上，我就問他為何摔我電話，他就出拳打我右胸，我沒有
      打他之後我就想走，他卻以右手自後方將手臂環繞在我脖子上，並以大外割方
      式將我摔倒，押於地上打我，當時我有以手拉他，不然我會窒息。（他衝過來
      時，是否跛行？）車禍時，大家都沒有受傷，還站在車邊。（雙方商（傷）都
      是因你們打鬥時，受傷的？）應該是如此。：：：（對告訴人之診斷書之情形
      ，有何意見？（提示））伊只是將他的手拉開。：：：（對本件因互毆，致傷
      害應成立，有何意見？」伊是正當防衛而已，因為他使伊喘不過氣來，才會拉
      他的手。而且拉扯之間我們都有跌倒在地，也會受傷。伊真的沒有打他。」等
      語（見九十一年度偵續字第八十八號偵查卷第十九頁），被告嗣於原審時供稱
      ：「：：：我沒有踢他（指告訴人），是我被他打，他用拳頭打我，用腳把我
      絆倒，用大外割的方式把我拌倒。告訴人是那裏受傷我不清楚，他把我拌倒之
      後，旁邊有禁止停車的標誌在那裡：：：」等語（見原審卷第十一頁至十二頁
      ），參諸被告前揭筆錄可知，被告於警訊、偵查時，在較為接近案發之初，均
      未提及告訴人所受之右下肢挫傷，係因被旁邊「請勿停車」或機車等物品擦傷
      ，及至原審及本院審理時始以此置辯，該辯解既經告訴人堅決否認，復無何證
    據可資認定被告此項辯解確屬實在，則此辯解是否屬實，顯有疑慮。
（三）再稽之被告先前乃供述告訴人以大外割方式將彼摔倒並押彼在地上打彼等語，
      則當時被告既被告訴人摔倒，並押在地上毆打，顯然該時告訴人係壓制被告於
      地上之人，顯較占優勢，衡諸一般常情，如非因外力因素，告訴人當不致受有
      右下肢挫傷之傷害。而以當時被告與告訴人因車禍事故發生衝突之現場情狀觀
      之，被告顯然有傷害告訴人之能力及動機，而告訴人指訴當時因被告欲離去而
      踢其一腳等情，核與其提出之診斷證明書上所載受傷情形亦屬相符，足證告訴
      人此部分指訴其右下肢挫傷，係遭被告毆傷一節應非虛偽。從而被告傷害犯行
      ，事證明確，應予依法論科。
（四）至告訴人雙手手腕處瘀傷部分之傷勢，未據公訴人起訴，且告訴人於偵查中曾
      具狀表示該手部受傷，係因被告自右方追撞告訴人所駕車輛右側而致手部受有
      傷害等語（見九十一年度偵字第五○○六號偵查卷第五十一頁），嗣於偵查中
      供稱：「：：：我把雙手張開擋住他（指被告）的去路，他用手把我揮掉，打
      到我的手腕並用腳踢我，我就抱著他不讓他離開，當時旁邊有一度（棟）大廈
      ，管理員就出來，我叫他幫我報警。我在原地抱著他，兩人沒有打鬥也沒有把
      他押在地上，警察就來了，伊當時是從他的背後把他圈住抱著他。我是告他故
      意傷害，因為車禍部分我沒有受傷。答辯狀是律師依照我的口述所寫的等語（
      見九十一年偵字第五○○六號偵查卷第五八至五九頁），於偵查中再供稱：他
      （指被告）踢我之後要離開，我自他後方環抱他，他要爭（掙）脫，致我雙手
      受傷等語（見九十一年度偵續字第八十八號卷第十四頁反面），則由告訴人指
      訴其雙手手腕處瘀傷之情節觀之，告訴人對於此部分之指訴有前後不一之情形
      ，究該傷勢如何成傷，即有疑問。難以告訴人此部分前後不一之指訴，而為被
      告亦有傷害告訴人手腕成傷之不利認定，且據告訴人前揭供述可知，其因抱住
      被告，被告要掙脫才會受傷，則依此情形觀之，亦難認被告有傷害告訴人之犯
      意，是此部分告訴人所受之傷勢，難認係因被告故意傷害所致，併此敘明。
二、核被告上揭所為，係犯刑法第二百七十七條第一項之傷害罪，原審未予詳查，就
    被告諭知無罪之判決，尚有未洽。檢察官上訴意旨據以指摘原判決不當，為有理
    由，應由本院將原判決撤銷改判。爰審酌被告之素行尚屬良好，又其智識程度、
    犯罪動機乃因與告訴人發生衝突一時失慮所致，及其犯罪目的、手段、所生危害
    並犯罪後之態度等一切情狀，量處如主文第二項所示之刑，並諭知易服勞役之折
    算標準。
據上論斷，應依刑事訴訟法第三百六十九條第一項前段、第三百六十四條、第二百九
十九條第一項前段，刑法第二百七十七條第一項、第四十二條第二項，罰金罰緩提高
標準條例第一條前段、第二條，判決如主文。
本案經檢察官乙○○到庭執行職務。
中      華      民      國　    九十一     年    十一     月    十九　　日
                                臺灣高等法院臺中分院刑事第六庭
                                      審判長法　官　李  文  雄
                                            法  官　邱　顯　祥
                                            法　官  陳  秀  
右正本證明與原本無異。
不得上訴。
                                            書記官  黃  禎　祥
中      華      民      國　    九十一     年    十一     月    二十　　日
附錄本案論罪科刑法條全文：
刑法第二百七十七條第一項：
傷害人之身體或健康者，處三年以下有期徒刑、拘役或一千元以下罰金。
                                                                        Ｒ
